【裁判字號】    98,抗,52
【裁判日期】    980511
【裁判案由】    本票裁定強制執行
【裁判全文】
臺灣臺南地方法院民事裁定              98年度抗字第52號
抗  告  人  乙○○
相  對  人  甲○○
抗告人因與相對人間聲請本票裁定強制執行事件，對於中華民國
九十八年二月十七日本院九十八年度司票字一九五號裁定提起抗
告，本院裁定如下：
    主  文
抗告駁回。
抗告程序費用新臺幣壹仟元由抗告人負擔。
    理  由
一、按執票人向本票發票人行使追索權時，得聲請法院裁定後強
    制執行，票據法第123條定有明文。又本票執票人依上開法
    條之規定，聲請法院裁定及抗告法院之裁定，僅依非訟案件
    程序，以審查強制執行許可與否，並無確定實體上法律關係
    存否之效力，如發票人就票據債務之存否有爭執時，應由發
    票人提起確認之訴，以資解決，最高法院56年台抗字第714
    號、57年台抗字第76號著有判例。質言之，准許本票強制執
    行之裁定，屬非訟事件裁定，為裁定之法院僅就本票為形式
    上之審查，無從審酌屬於實體上法律關係之事由，並抗告法
    院就本票裁定強制執行事件，亦應僅就形式審查，不得審酌
    抗告人關於實體事項之抗辯事由。
二、抗告意旨略以：相對人據以聲請裁定強制執行之系爭本票係
    「台南市○○區○道等六眷村改建工程」為因應921地震後變
    更設計之結構設計簽證費之部分款項，相對人本已同意俟台
    南市政府支付聲請人前開改建工程案之變更設計費用後再行
    請領尾款，但因金額較大，遂要求聲請人開立本票以為保證
    ，而臺南市政府與抗告人間因給付設計費事件，正上訴二審
    審理中，抗告人對於該案審理進度亦據實報告相對人，詎相
    對人逕自將本票聲請裁定強制執行，違反兩造間之約定。為
    此提起抗告，請求廢棄原裁定等語。
三、經查：本件相對人主張伊執有抗告人為發票人，如原裁定所
    示之本票二紙（下稱系爭本票），票內並記載免除拒絕證書
    ，詎於92年12月31日到期時，相對人因無法償還，乃要求相
    對人展延還款日期，並親自在系爭本票兌付日期旁書寫展延
    兌現日且簽名、蓋章，嗣於展延期日屆期後，提示仍未獲付
    款。相對人乃依票據法第123條聲請裁定許可強制執行等情
    ，已據提出本票二紙為證，而依本票之記載形式上觀察，其
    已具備本票有效要件，原裁定予以准許，並無不合。抗告意
    旨雖以相對人已同意俟台南市政府支付抗告人改建工程案之
    變更設計費用後再行請領尾款，並因金額較大，遂要求抗告
    人開立本票以為保證等語，然抗告人所稱屬實，亦係實體上
    之爭執，依前開最高法院判例意旨，自應由抗告人另行提起
    訴訟，以資解決，本件非訟程序不得加以審究。綜上所述，
    原裁定許可強制執行，並無違誤，抗告人提起本件抗告，請
    求廢棄原裁定，為無理由，應予駁回。
三、末按「依法應由關係人負擔費用者，法院裁定命關係人負擔
    時，應一併確定其數額」、「前項費用之負擔有相對人者，
    準用民事訴訟法有關訴訟費用之規定」，非訟事件法第24條
    第1項及同法第21條第2項分別定有明文。本件抗告業經駁回
    ，抗告程序費用應由抗告人負擔，依上開法條規定，本院併
    予確定抗告程序費用額1,000元由抗告人負擔。
四、結論：本件抗告為無理由，依非訟事件法第46條、第21條第
    2項、第24條第1項，民事訴訟法第495條之1第1項、第449條
    條第1項、第78條、第95條，裁定如主文。
中    華    民    國    98    年    5    月    11    日
                  民事第二庭  法  官  李杭倫
以上正本證明與原本無異。
如不服本裁定，僅得於收受本裁定正本送達後10日內，以適用法
規顯有錯誤為理由，向本院提出再抗告狀，（須附繕本一份及
繳納再抗告裁判費新台幣1,000元），經本院許可後始可再抗告。
中    華    民    國    98    年    5     月    11    日
                              書記官  蔡曉卿


司法院資訊處製作；財團法人民間司法改革基金會備份。
